【裁判字號】    92,訴,1966
【裁判日期】    920820
【裁判案由】    損害賠償
【裁判全文】
臺灣臺中地方法院民事判決  九十二年度訴字第一九六六號
    原      告  乙○○
    被      告  丙○○
                甲○○
                        現居：.
右被告因妨害家庭案件，經原告提起損害賠償之附帶民事訴訟（九十二年度中簡附民
字第一○號），經本院刑事庭裁定移送前來，本院判決如左：
    主      文
被告丙○○應給付原告新台幣貳拾萬元，及自民國九十二年七月二十二日起至清償日
止，按週年利率百分之五計算之利息。
被告甲○○應給付原告新台幣壹拾萬元，及自民國九十二年七月二十二日起至清償日
止，按週年利率百分之五計算之利息。
原告其餘之訴駁回。
訴訟費用由原告負擔五分之四，餘由被告負擔。
本判決第一項原告勝訴部分於原告以新台幣柒萬元供擔保後，得假執行。但被告丙○
○如於假執行程序實施前，以新台幣貳拾萬元為原告預供擔保，得免為假執行。
本判決第二項原告勝訴部分於原告以新台幣參萬肆仟元供擔保後，得假執行。但被告
甲○○如於假執行程序實施前，以新台幣壹拾萬元為原告預供擔保，得免為假執行。
原告其餘假執行之聲請駁回。
    事      實
甲、原告方面：
一、聲明：被告丙○○、甲○○應各給付原告新台幣（下同）一百萬元，及均自起訴
    狀繕本送達翌日起至清償日止，按年息百分之五計算之利息。並願供擔保，請准
    宣告假執行。
二、陳述：
（一）緣原告與被告丙○○為夫妻（現婚姻關係仍存續中），自民國（下同）九十年
      七月八日結婚後，感情融洽，後因原告懷孕，被告丙○○即不安於室，在外惹
      花捻草，即常因故即對原告拳腳相向。嗣於九十一年九月間原告產子後，被告
      丙○○更為變本加厲，棄原告母子於不顧，甚而自九十二年三月下旬起至同年
      五月十七日止，在台中市○○路○段二八九巷九號三樓之四被告甲○○之居處
      等地，與被告甲○○為婚姻外之性行為。案經台灣台中地方法院檢察署以九十
      二年度偵字第一○六三九號聲請簡易處刑，經鈞院以九十二年度中簡字第一二
      五○號判處被告二人各有期徒刑三月確定在案。
（二）原告與被告丙○○結婚不過一年，被告丙○○即背叛婚姻之忠貞，被告甲○○
      明知被告丙○○為有婦之夫，竟與之通姦、相姦，事後亦不見悔意，原告因之
      受有莫大精神上之痛苦。爰依民法第一百八十四條第一項前、後段、第一百九
      十五條第三項規定，請求被告二人各賠償原告精神慰撫金一百萬元。
三、證據：提出戶籍謄本二份為證。
乙、被告丙○○、甲○○方面：
一、聲明：原告之訴及假執行之聲請均駁回。如受不利之判決，並願供擔保請准免為
          假執行之宣告。
二、陳述：對於本院九十二年度中簡字第一二五○號所認定其二人通姦、相姦之事實
    ，不為爭執，僅稱：原告請求之金額過高，無能力負擔。
    理      由
一、本件原告起訴主張，被告甲○○明知原告之夫被告丙○○係有配偶之人，竟仍自
    九十二年三月下旬某日起至同年五月十七日止，即連續在台中市○○路○段二八
    九巷九號三樓之四被告甲○○之居處及市區內之汽車旅館等處，多次為為婚姻關
    係外之性行為（即通姦、相姦）之事實，業據被告二人自認，並有卷附之本院九
    十二年度中簡字第一二五○號刑事判決乙份可證，自堪可信為真實。
二、按身分權，係指基於特定身分而發生之權利，其主要的有親權、配偶權及繼承權
    ，均屬民法第一百八十四條第一項前段所稱的權利，侵害之者，應成立侵權行為
    而負損害賠償責任。而稱配偶權者，指配偶之間因婚姻而互負誠實義務的權利。
    本件被告甲○○與原告之夫即被告丙○○為通姦、相姦之行為，已如前述，則被
    告二人係共同侵害原告之配偶權已明。原告本此而為主張被告二人應負侵權行為
    之責任，自屬有據，先予敘明。
三、次按，不法侵害他人之身體、健康、名譽、自由、信用、隱私、貞操，或不法侵
    害其他人格法益而情節重大者，被害人雖非財產上之損害，亦得請求賠償相當之
    金額。其名譽被侵害者，並得請求回復名譽之適當處分。前項請求權，不得讓與
    或繼承。但以金額賠償之請求權已依契約承諾，或已起訴者，不在此限。前二項
    規定，於不法侵害他人基於父、母、子、女或配偶關係之身分法益而情節重大者
    ，準用之。民法第一百九十五條，定有明文。所謂「基於配偶關係之身分法益」
    即指配偶權而言。本件被告丙○○於原告生產後未久即與被告甲○○，自九十二
    年三月至同年五月止，連續多次為婚姻關係外之性行為，衡以一般生活上之經驗
    ，原告之婚姻，已非被告之本件行為之前的圓滿狀態，原告之精神亦受有痛苦，
    自屬情節重大。故而，原告本於民法第一百九十五條第三項之規定請求非財產上
    之損害賠償（金錢賠償，即慰撫金），亦屬有據（註：侵害身分權者，依民法第
    一百八十四條所請求者為財產上之損害賠償（金錢賠償或回復原狀）或為非財產
    上以回復原狀之損害賠償，此即就身分權（屬人格權）而言，民法第一百九十五
    條第三項為同法第十八條第二項所稱之特別規定）），次予敘明。
四、按慰藉金之賠償須以人格權遭遇侵害，使精神上受有痛苦為必要，其核給之標準
    固與財產上損害之計算不同，然非不可斟酌雙方身分資力與加害程度，及其他各
    種情形核定相當之數額（最高法院五十一年台上字第二二三號判例要旨參照）。
    本院衡以原告為高職畢業，現於美容院工作，每月薪資二萬三千元；被告丙○○
    為高職畢業，現從事機車修理，月薪二萬餘元；被告甲○○為專科學校畢業，目
    前並未工作無經濟上之收入，被告丙○○侵害原告配偶權之情節重於被告甲○○
    ，原告與被告丙○○係育有一幼子，精神所受痛苦之程度等一切情狀，認為原告
    之精神上損害，被告丙○○、甲○○應分別與二十萬元、十萬元之慰撫金始為相
    當。
五、綜上說明，從而原告基於民法第一百八十四條第一項前段（註：依同條第一項後
    段為請求之依據，亦可）、第一百九十五條第三項侵權行為之法律關係，請求被
    告丙○○、甲○○各給付二十萬元、十萬元，暨自起訴狀繕本送達之翌日（即九
    十二年七月二十二日）起至清償日止，按年息百分之五計算之法定遲延利息，洵
    屬正當，應予准許。至原告逾此部分之請求，於法無據，不應准許，應予駁回。
六、假執行之宣告：本判決原告及被告二人均陳明願供擔保，聲請宣告假執行或免為
    假執行，核無不合，爰於原告勝訴部分，分別酌定相當之擔保金額，予以准許。
    至原告敗訴部分，其假執行之聲請，即失附麗，應併予駁回。
七、據上論結，本件原告之訴為一部有理由，一部無理由，依民事訴訟法第八十五條
    第一項前段、第七十九條但書、第三百九十條第二項、第三百九十二條，判決如
    主文。
中      華      民      國    九十二    年      八      月      二十    日
                                          臺灣臺中地方法院民事第四庭
~B法      官  陳添喜
如對本判決上訴，須於判決送達後廿日內向本院提出上訴狀
中      華      民      國    九十二    年      八      月      二十一  日
~B法院書記官


司法院資訊處製作；財團法人民間司法改革基金會備份。
